臺灣臺中地方法院民事判決　94年度訴字第2323號
原　　　告　丙○○
　　　　　　乙○○○
共　　　同
訴訟代理人　曾耀聰　　律師
複　代理人　丁○○
被　　　告　甲○○
訴訟代理人　林益輝　　律師
複　代理人　戊○○
上列當事人間請求損害賠償事件，經本院於民國96年1月10日言
詞辯論終結，判決如下：
    主    文
原告之訴及假執行之聲請均駁回。
訴訟費用由原告負擔。
    事實及理由
壹、原告訴之聲明：
一、被告應給付丙○○新台幣（下同）0000000元，給付原告乙
    ○○○0000000元，及均自起訴狀繕本送達翌日起至清償日
    止，按年利率5%計算之利息。
二、願供擔保，請准宣告假執行。
貳、兩造不爭執之事實，本院據以為本件判決之基礎：
一、被告甲○○於案發當天（民國94年5月22日）係騎乘車牌號
    碼ＪＵＸ—７８７號重型機車於晚間11時30分許，在明德街
    與死者劉高顯所騎乘之車牌號碼ＫＢＯ—７５０號重型機車
    發生交通事故，死者劉高顯因該次事故而受有顱骨折及出血
    、頭部外傷，經送醫不治死亡，以及臺中縣東勢鎮○○路在
    進入臺中縣石岡鄉○○○○路一段後即更名為明德路（二者
    為同一條道路）。
二、被告經台灣台中地方法院檢察署檢察官認涉犯過失致死罪以
    95年度偵字第18460號案件起訴，嗣經本院以95年度交易字
    第662號判決無罪。
參、本件關鍵爭點及兩造之主張：
一、關鍵爭點：被告有無過失行為導致訴外人劉高顯死亡？
二、兩造主張：
(一)、原告主張：被告自台中縣石岡鄉○○村○○街闖紅燈右，致
    訴外人劉高顯自後閃避不及撞擊被告騎乘機車後方，人車倒
    地而死亡。
(二)、被告主張：被告係由台中市○○鎮○○路直行明德路往豐原
    方向行駛，遭劉高顯騎乘機車自後追撞，並無過失行為。
肆、法院之判斷：
一、原告主張被告於車禍當時違規右轉，無非以證人朱樹森及李
    韋成於刑事案件偵、審中之證述為據，惟查：
(一)、證人朱樹森部分：
１、證人朱樹森固曾於94年9月6日檢察官偵訊中到庭具結證稱：
    「（檢察官問：你目擊的車禍經過？）當天我開車往豐原方
    向，那時剛好經過肇事的紅綠燈路口，看到被告甲○○騎機
    車，行車方向是右轉出來要往豐原方向行駛，他轉出來我就
    跟他的車擦身而過，我有看後照鏡看見死者騎機車也是往豐
    原方向，結果被告右轉就跟死者的車擦撞。」、「（問：被
    告有無闖紅燈右轉？）有，被告是闖紅燈右轉，被告是自大
    勇街闖紅燈右轉明德路時，被死者的車撞上。」等語，復於
    本院刑事庭95年11月9日審理時到庭結證稱：「…車禍當天
    我開車，我的朋友劉文龍坐在我旁邊，相約要往豐原去，在
    豐勢路上沿豐勢路直行，剛好經過大勇街的十字路口，那時
    已經看到被告甲○○之人、車從大勇街轉出，他有戴安全帽
    ，我看到被告轉出後，就已經超過他了，剛好我看照後鏡，
    因為我們跟死者相約去豐原，所以死者劉高顯機車離我很近
    ，當時我有看到及聽到死者的機車撞到被告之機車，那時我
    往豐原方向是綠燈，我車子沒有停下來等紅燈，就開過去，
    大勇街口是紅燈，當時被告轉出來的車速是慢的，他的時速
    大約準備起步的速度。」、「（辯護人問：你的車速多快？
    ）（時速）70至75公里左右。」、「（審判長問：你當時閃
    過被告之後，有無減速？）沒有。過了十字路口之後有減速
    ，有減速至七十（公里）」左右。」、「（辯護人問：當時
    車速是七十幾公里，如何能看到後方情況？）我有看後照鏡
    。」、「（審判長問：你是從哪一個後照鏡看到車禍的情形
    ？）我是從車子右後照鏡看到的。」、「（審判長問：你為
    何會看右方後照鏡？）那是我的習慣，因為我有與他們相約
    到豐原，然後我要看他們有沒有跟過來，他們知道路線。」
    、「（審判長問：你與被告擦身而過，大約你開了多遠，才
    看到被害人與被告撞在一起？）距離我比較無法判斷，大約
    是在三秒鐘的時間。」等語，在在證稱其係自所駕駛車輛之
    右後照鏡目擊被告騎乘機車自臺中縣石岡鄉○○街闖紅燈右
    轉明德路，旋遭死者劉高顯騎乘之機車撞上等情，此據本院
    調閱刑事卷宗查閱屬實。惟查：(1)、證人朱樹森於94年5月
    29日警詢中係指稱：「（警察問：你所目擊現場車禍發生的
    情形為何？）我當時由東勢往豐原方向行駛剛好開車到發生
    車禍現場，之後就看到有1台重機車由大勇街口出來右轉往
    豐原方向行駛，我在車禍路口與該重機（車）擦身而過，我
    當時被該重機（車）嚇一跳，我就繼續往前行駛約2台車身
    距離時聽到我車後方傳來碰撞聲，我聽到後就靠邊停車，我
    載傷勢輕微那人到東勢農民醫院就醫，另一輛車的同行友人
    載傷勢較嚴重的到東勢農民醫院就醫，現場情形大概是這樣
    。」、「我是右後照鏡看到兩車發生碰撞」等語，此部分已
    有究竟是聽到碰撞聲才停車察看以及是看到右後照鏡才知道
    發生車禍之疑慮存在。而證人此處所述之與自大勇街右轉至
    明德路上之重型機車擦身而過後，約2台車身距離時聽到後
    方有碰撞聲，與其於本院刑事庭95年11月9日審理時到庭結
    證稱：當時時速約為70公里左右，從其與自大勇街闖紅燈右
    轉明德路之重型機車擦身而過約3秒左右，才從右後照鏡目
    擊本件車禍事故等情，實有距離先後不一之情形。蓋經計算
    一般自小客車兩台車身距離應不至於超過15公尺，然依據證
    人朱樹森於審理時所述之3秒左右之行車距離，依據當時行
    車速度計算（3600秒行進70000公尺，3秒鐘行進之距離應為
    58公尺左右），約為58公尺，二者相較，顯然有極大之差距
    ，此處已見證人朱樹森所述前後不一之情形。況查，相距58
    公尺之遙，照後鏡中影像甚小，又係在深夜光線較為不足情
    況下，如何能自照後鏡中即確定當時發生事故之車輛即被告
    及訴外人劉高顯所騎乘之機車？由此亦足見其證述不確實。
    (2)、再者，本件刑事案件中證人朱樹森在車禍現場曾有協助
    搭載另名傷者即另證人李韋成前往就醫之行為，則其於車禍
    當時確實係在現場附近，當屬無疑。惟依朱樹森於刑事庭審
    理中之證述，其與被害人劉高顯當時是相約要去豐原，且會
    看後照鏡的原因是因為要看看死者劉高顯所騎乘的機車是否
    有跟上，則其與死者劉高顯當屬彼此認識之人，惟依其所述
    ，其主觀上既自認係透過汽車右後照鏡目擊本件車禍事故之
    發生，則對於此件相識之人因車禍遇害之事故，竟遲至94年
    5月29日始前往臺中縣警察局東勢分局表示其為現場目擊者
    （依據臺中縣警察局東勢分局員警即證人潘信昌於95年11月
    9日在本院刑事庭審理中乃證稱，在現場沒有發現目擊者，
    是到94年5月29日，朱樹森才來說他是目擊者等語。），並
    因而接受警詢筆錄之製作，已與常情有所違背；遑論其於該
    次警詢中係陳稱：「（問：你是否認識劉高顯與甲○○？跟
    雙方有無仇怨？）不認識。沒有。」，與之後於本院刑事庭
    審理中所證述之大家是約好要去豐原的等語亦有所相悖之處
    。證人朱樹森就此雖復證稱：本來就不認識死者劉高顯，是
    伊當天所搭載之友人劉文龍認識死者劉高顯，劉高顯是劉文
    龍的朋友等語，惟果真如此，大可於警詢中說明伊與被害人
    之關係，實無需逕予回答：「不認識」等語，所述顯與常情
    相違。(3)、又朱樹森曾於本院刑事庭審理中具結證稱：「當
    時為了要確認死者劉高顯的車子有沒有跟上，才會看後照鏡
    。」等語。惟查，朱樹森一行（包括其搭載之劉文龍以及另
    名開車尾隨在後方之友人鄧家修）與死者劉高顯以及後方所
    搭載之證人李韋成乃相約去豐原「好樂迪ＫＴＶ」唱歌，而
    死者劉高顯及另證人李韋成2人間，至少李韋成知悉如何由
    案發現場附近前往該豐原「好樂迪ＫＴＶ」處等情，業經證
    人李韋成於本院刑事庭95年12月7日審理時到庭證述明確，
    則既屬相約前往彼此均知悉所在位置之地點，是否有不時注
    意車輛後照鏡以確認同行之人「是否有跟上」之必要？已非
    無疑。更何況朱樹森又於刑事庭審理時結證稱：「我有習慣
    看後照鏡等語。惟其稱目擊事故發生係自其駕駛車輛之「右
    後照鏡」看到，此與一般人於開車時，僅於欲超車、轉彎或
    欲停車之際，才會注意右後照鏡之習慣有所不符；又其自稱
    當時時速約為70公里左右，而從其與自大勇街闖紅燈右轉明
    德路之重型機車擦身而過約3秒左右，才從右後照鏡中目擊
    本件車禍事故，此部分之行車距離（亦即「擦身而過」至目
    擊車禍事故之發生）經上述計算約為58公尺左右，則在案發
    當時係晚間11時30分之深夜，能從右後照鏡目擊後方58公尺
    遠以外之車禍事故，亦屬殊難想像之事。
２、本院基於上列各點，認證人朱樹森於刑案偵、審中證述情節
    有信憑性上之瑕疵，而不足遽援引論為本件被告甲○○有自
    臺中縣石岡鄉○○村○○街闖紅燈右轉明德路之證據。
(二)、證人李韋成部分：
１、李韋成雖亦曾於94年9月6日檢察官偵查中到庭具結證稱：「
    （檢察官問：你當日看到情形被告有無闖紅燈右轉？）我當
    日給死者載，我記得死者沒有闖紅燈。至於被告有無闖紅燈
    因為我坐後座『看不到』。」、「（檢察官問：你在（前次
    ）偵訊時說死者的車是看到綠燈起步就撞到被告的車，是否
    如此？）不是看到綠燈起步，是我們行駛中燈號是綠燈，所
    以不用停下來等綠燈。」，並於本院刑事庭95年12月7日審
    理時到庭結證稱：「（審判長問：在94年5月22日晚上，你
    人在何處？）我人在東勢，車禍發生時我在場，因為我與劉
    高顯騎機車，劉高顯載我，從東勢麥當勞出發往豐原方向，
    要去唱歌，多少人要一起去不清楚，要一起去的人，我都不
    認識，因為他們都是劉高顯的朋友，當時只有我們騎機車，
    另外還有開1台汽車，車上人數不清楚，因為汽車開在前面
    先離開，我到麥當勞時只剩劉高顯，但是我有看到那台汽車
    離開，劉高顯說那就是他要一起去唱歌的朋友，那台車子是
    銀色的，廠牌我不清楚，車號我也不清楚，當時是朋友載我
    去麥當勞，就把我放在麥當勞，那個朋友沒有去唱歌，到案
    發現場時，我們剛好跟在汽車後面，與汽車差約大概一、二
    台機車的距離，後來我就看到前面的銀色車子閃開到內側汽
    車道，對方的機車紅燈右轉，那時我看到機車時就來不及了
    ，當時我們是直接行駛在那個路口，沒有停等紅綠燈，我們
    是一直騎過去。」等語，亦一再地證述本件係因被告紅燈違
    規自大勇街右轉明德路，而其乘坐死者劉高顯之機車行經該
    處因前方汽車突然左閃，才會撞上違規右轉的被告所騎乘之
    機車。惟查：(1)、證人李韋成原本於偵訊中係證稱：因為坐
    在後座，所以沒有看到被告的車子有沒有闖紅燈等語，惟於
    刑事庭審理時竟改稱：對方的機車（指被告所騎乘之機車）
    紅燈右轉等語，已有先後矛盾不一而啟人疑竇之處。(2)、再
    者，證人李韋成就死者劉高顯所騎乘之機車當時究竟係「看
    到綠燈就起步」？抑或是「直接行駛過交岔路口沒有等停紅
    綠燈」？此二種陳述乃具有相當明顯之差異，蓋綠燈起步代
    表之前有等停紅綠燈，而直接行駛過去則表示道路前方一直
    是綠燈所以沒有停等，對於此等重要事項，證人李韋成先後
    竟有完全不同之陳述，實有可疑。雖公訴人於刑事庭審理中
    要求證人李韋成就此部分進行說明，證人李韋成答稱：「看
    到綠燈就起步的意思是說，我們這邊一直都是綠燈。」等語
    ，惟此處答覆之內容，顯有未合於日常生活道路交通經驗之
    處，復有語意邏輯上互相矛盾之情形，此等澄清自無從釐清
    案發當時之真相，乃至明之理。(3)、又刑事案件偵查、審理
    中，證人李韋成就案發當時，行駛於死者劉高顯前方之由證
    人朱樹森駕駛車輛之位置，先是於94年6月2日檢察官偵查中
    ，結證稱：「……我們左方有一輛轎車同向行駛，該轎車開
    到我們前面，『要右轉』，轎車又閃到左內道，然後我們看
    到前面有一輛摩托車，就撞上去了。……」等語，嗣於95年
    12月7日本院審理中則結證稱：「該汽車是開到我們前面的
    意思是說，汽車在接近十字路口時，是從我們的左側往右開
    ，開到我們正前方的機車道上，那部銀色的汽車再往左閃到
    內側車道，我們就撞上去了。」等語，則二次證述內容中忽
    稱前方車輛原本要右轉再閃到左內道，忽稱前方車輛（指另
    證人朱樹森駕駛之車輛）是從被害人機車之左側往右開，才
    再左閃到內側車道，前後就該由另證人朱樹森所駕駛車輛之
    動向敘述顯有先後不一之齟齬情狀，此亦非單純將「右轉」
    解釋為「往右開」所得以澄清者，實屬至明。況查，另證人
    朱樹森駕駛之汽車，並無在大勇街右轉之意圖，由其上開證
    述觀之甚明，是以，由證人李韋成前述證述可知，死者劉高
    顯係在前方汽車左閃到內側車道後即自後撞擊被告騎乘之機
    車後方，換言之，應係證人朱樹森駕駛汽車任意變換車道，
    致阻礙後方死者劉高顯之視線（無法看到被告騎乘之機車在
    汽車前方），再加以劉高顯騎乘汽車超速，致無法即時應變
    ，而與被告有無違規右轉無涉（縱然右轉時違規，但已完成
    右轉之動作始在直行中遭後車追撞，應認其違規右轉之過失
    與事故之發生間並無因果關係），其理至明。(4)、再者，李
    韋成既稱：當天是受死者劉高顯之邀，要跟著去豐原好樂迪
    唱ＫＴＶ等語，惟對於其他同行之人究係何人非但不清楚，
    甚且連證人朱樹森亦證稱當天一起要去豐原，可是不認識死
    者劉高顯，此種相約出遊情況，已屬少見；再者，證人朱樹
    森乃證稱：當天除了自己的車子、死者劉高顯的車子以外，
    另外還有一名友人鄧家修一起開車前往，途中該鄧家修的車
    子一直都尾隨在後方等語，惟證人李韋成卻於本院審理時結
    證稱：確定當天一同前往的車子只有一部（即只有朱樹森駕
    駛的汽車），益發突顯渠等彼此間證詞矛盾不可信之處。
２、則本院基於上列各點，認證人李韋成於刑事案件偵查中所證
    述情節亦有信憑性上之重大瑕疵，尚不足用為證明本件被告
    甲○○有自臺中縣石岡鄉○○村○○街闖紅燈右轉明德路之
    證據。
二、又經檢視本院調取之台灣台中地方法院檢察署94年度相字第
    851號卷第24、25頁，本件被告所騎乘之ＪＵＸ—７８７號
    重型機車於事發後相片可知，該機車之右後方原有塑膠製置
    物箱，於案發後已大體破裂毀損，而在死者劉高顯所騎乘之
    車牌號碼ＫＢＯ—７５０號重型機車左前方踏板前端邊緣則
    有一道前段約20公分（相驗卷第29頁）之刮擦痕，相互勾稽
    此二客觀跡證，當可推認被告於案發當天係遭死者劉高顯騎
    機車自右後方追撞，而死者劉高顯之車速相當快、與證人朱
    樹森之車輛均一直在前、後方行駛等情，業據證人朱樹森於
    本院刑事庭審理時到庭結證明確，則在高速衝撞之下，被告
    機車之右後方置物箱方呈現大規模破損之情況。果被告如證
    人朱樹森、李韋成所述，係自臺中縣石岡鄉○○村○○街突
    然闖紅燈右轉到明德路上，旋遭死者劉高顯之機車自後方撞
    上，則依照行進方向之力學原理，實無不撞擊被告機車左前
    側而係撞上被告機車右後側之理。就此，被告係自臺中縣石
    岡鄉○○街右轉至明德路上之說法，已有與事理不符之處。
    再者，證人李韋成固於本院刑事庭審理時結證稱：撞擊地點
    是在路口等語，姑不論各人主觀上就「路口」之定義有詮釋
    上之歧異，本件被告自始至終即供稱：當時是沿明德路往豐
    原方向直行，在明德路與大勇街口曾等停紅綠燈，綠燈亮一
    起步沒多久即遭死者劉高顯之機車自後方撞上等語，則無論
    是在該大勇街右轉明德路，或直行明德路上過大勇街口，行
    駛在機車專用道上之被告均有可能在如相驗卷宗第11頁之道
    路交通事故現場圖顯示之機車刮地痕起點之前，遭死者自後
    方追撞，本件尚難徒以被告機車刮地痕位置係在前揭圖面位
    置一事即認定被告係自大勇街右轉明德路，並進而推斷被告
    係紅燈違規右轉致肇事，亦屬明確。
三、另原告就被告所辯：當天係自臺中縣東勢鎮○○路689號證
    記紙廠下班欲返家，所以一直直行在豐勢路接明德路上等語
    ，雖一再反駁稱：由該證記紙廠前往案發現場處，有許多小
    道可供繞道行駛，非僅有如被告所辯之直行路線可供行駛等
    語，並提出不同路線圖三份附卷供本院刑事庭參考。惟本院
    刑事庭檢視該等路線圖認，該豐勢路往豐原方向在豐勢路一
    段處乃有分岔路段，一者為原豐勢路，另一則為豐勢路一段
    接明德路，而前者途經較早期開發之居住、商店聚集處（此
    可由該路段十字交叉路線密集情況可知），後者則顯係環外
    道路，而在案發當時已屬十一時半之深夜，原豐勢路一帶縱
    有商家亦早已歇業，而被告復非居住在該地區之人士，衡情
    欲繞道行駛其他路線並自大勇街右轉明德路之機率已屬甚低
    ，因認此處在無其他相關反對事證之情形下，被告之辯解顯
    較可採信。
四、綜上所述，本院認原告並未能證明訴外人劉高顯之死亡，係
    由於被告自大勇街違規右轉豐勢路造成（即關於被告有違規
    行為及此一違規行為造成劉高顯死亡之因果關係均未能證明
    屬實），本院刑事庭之認定，與本院前開認定亦屬相符。從
    而，原告依據侵權行為法律規定，請求醫療費用、殯葬費用
    、扶養費用及慰撫金，均屬無據，應予駁回，其訴既經駁回
    ，假執行之聲請亦失依附，應併予駁回之。
伍、結論：原告之訴為無理由，依民事訴訟法第78條，判決如主
    文。
中　　華　　民　　國　　96　　年　　1　　月　　 31　　日
                  民事第四庭    法  官   曹宗鼎
以上正本證明與原本無異。
如對本判決上訴，須於判決送達後20日內向本院提出上訴狀。
中　　華　　民　　國　　96　　年　　1　　月　　 31　　日
                                書記官
